臺灣臺南地方法院刑事判決　　　　　　　100年度訴字第147號
公　訴　人　臺灣臺南地方法院檢察署檢察官
被　　　告　陳惟然
上列被告因搶奪案件，經檢察官提起公訴（九十八年度偵字第一
五五三七號、九十九年度偵字第九一五號、第三一四０號），本
院判決如下：
    主  文
陳惟然犯搶奪罪，累犯，處有期徒刑壹年；又犯搶奪罪，累犯，
處有期徒刑壹年；又犯搶奪罪，累犯，處有期徒刑壹年；又犯搶
奪罪，累犯，處有期徒刑拾月。應執行有期徒刑年陸月。
    犯 罪 事 實
一、陳惟然前因詐欺案件，經本院以九十四年度簡字第二三八八
    號判決處有期徒刑六月確定，於民國九十五年十月七日執行
    完畢。詎仍不知悔改，分別於附表所載之時間、地點，各基
    於意圖為自己不法所有之犯意，趁附表所載之洪嘉敏、侯雅
    芬、馬永平、陳蕙君步行不及防備之際，陳惟然騎乘機車接
    近後，再徒手奪取洪嘉敏等四人如附表所示之財物，並致侯
    雅芬因而左手肘及左腰擦傷、馬永平因而頭手腳等多處受傷
    （傷害部分，均未據告訴），陳惟然於搶奪得手後，旋即騎
    車逃離現場。嗣因陳惟然與其不知情之女友莊文蘭將搶得之
    洪嘉敏、侯雅芬、馬永平手機，販售與不知情之通訊業者陳
    麗華，經警以手機序號循線查詢，因而查獲陳惟然有為附表
    編號一至編號三搶奪犯行，另陳惟然於九十八年十一月四日
    員警持本院核發之搜索票搜索其租屋處，於當日接受員警詢
    問時，即向處理之警員表示有另為附表編號四搶奪行為，而
    分別查悉上情。
二、案經臺南市政府警察局報告臺灣臺南地方法院檢察署檢察官
    偵查起訴。
    理  由
壹、證據能力部分：
一、按被告之自白，非出於強暴、脅迫、利誘、詐欺、疲勞訊問
    、違法羈押或其他不正之方法，且與事實相符者，得為證據
    ，刑事訴訟法第一百五十六條第一項定有明文。被告於本院
    準備程序及審理時雖抗辯其九十八年十一月四日之警詢自白
    係遭違法取供。然查：
  (一)被告就其九十八年十一月四日接受警詢時，員警以何方式違
    法取供乙節，於一００年四月二十一日本院訊問時供稱「（
    你與莊文蘭賣的手機是哪四支？）我出事那天是莊文蘭跟刑
    事警察說，讓警察來抓我，我被刑求的；（你被那個警察刑
    求？）他們都穿便衣，我不知道是誰；…（警察打你的情形
    如何？）拿電話簿及鐵鎚，叫我躺著，然後拿鐵鎚打我身體
    」云云（見本院卷第一三八頁至第一三九頁）；而於一００
    年五月四日本院準備程序時就同一事項改稱「警察是恐嚇我
    ，沒有打我，恐嚇我的內容就是說有證據，你就擔下來，警
    察會幫你跟檢察官求情，你這部分是作自白的，最後還拿一
    千元給我，我後來就有承認，我那天真的很累，不想在那邊
    有的沒有的，我確定警察是恐嚇我，沒有打我」云云（見本
    院卷第一五五頁背面）；復於一００年六月二十八日本院審
    理時再次改稱「（到底警察有無用特別方法叫你承認？）警
    察是對我講類似恐嚇那類的話，就是態度很兇，帶來帶去，
    帶去旁邊桌子，剛開始警員問我的時候我不承認，又叫別的
    警察問我；…（這樣你為何要承認搶案是你做的？）警員當
    初拿出來的時候本來就不是我做的，他們一直說莊文蘭指認
    是我做的，類似的話，我就說不是，後面是警察一直跟我談
    條件，叫我全部擔起來，這樣你女友會判比較輕之類的話，
    起先不是說四件，後來我就一直說不是我做的，他們還是一
    直疲勞轟炸，就一直輪流問，而且很不耐煩，他們問到六點
    多就直接帶我出去現場照相。」云云（見本院卷第二二四頁
    背面至第二二五頁）。前後對照以觀，被告就所謂其警詢時
    供述非出於任意性之具體理由及具體情形，歷次說詞俱有歧
    異，其辯述之真實性已非無疑。參以被告於九十八年十一月
    四日檢察官訊問時供稱「（你今日在警察局所為陳述是否實
    在？）實在；（警察有無違法取供？）沒有」等語（見偵字
    第一五五三七號卷第七十七頁）；復於九十九年二月九日檢
    察官偵訊時供稱「（警察有無違法取供？）沒有。我那天只
    是想趕快進去看守所休息」等語（見偵字第九一五號卷第四
    四頁）。是被告前於檢察官偵訊時，亦未供稱員警有何不法
    取供之情形，則被告對於警詢供述並非出於任意性之抗辯是
    否屬實，已顯可疑。
  (二)再者，被告於九十八年十一月四日在臺南市刑事警察大隊偵
    二隊製作筆錄及前往搶奪現場拍照時，員警並未有毆打、脅
    迫被告承認本案犯行，或以條件交換方式誘導被告承認本案
    犯行等情，亦據證人即製作該筆錄員警陳丁文、偕同被告前
    往搶奪現場拍照之員警陳建順分別於本院審理時結證明確（
    見本院卷第二０七頁、第二０一頁）；且由被告該次警詢之
    供述內容以觀，被告雖自白有為本案搶奪犯行，然就警員詢
    問搜索時扣得之大陸長江牌、諾基亞牌手機、各式外幣之來
    源，猶知辯稱：「查扣之證物全部是我同居女友莊文蘭竊盜
    而來，因莊文蘭與我同居在搜索地，…我只知道是莊文蘭竊
    盜而來，她向何人在何地竊盜我就不知道了」等語（見第0
    000000000號警卷第二頁至第三頁，以下就該警卷
    簡稱搶奪案警卷），足見被告於製作該次警詢當時不但理解
    員警詢問之內容，更能針對員警之問題提出辯駁，並非就員
    警詢問之犯嫌全盤承認，顯然其當時並未有任何遭警員施以
    強暴、脅迫、利誘、詐欺之情，益見被告上開辯詞係與事實
    相違，並不足信。
  (三)再被告復抗辯其於九十八年十一月四日警詢時員警疲勞轟炸
    、同日檢察官偵訊及法院訊問時因疲累而認罪云云。查被告
    九十八年十一月四日警詢筆錄之製作時間為晚間九時二十分
    起至同日晚間十時十分止，總計為五十分鐘，有被告當日警
    詢筆錄之製作時間在卷足憑（見搶奪案警卷第一頁），而就
    該警詢筆錄之製作過程證人陳丁文於本院證稱：筆錄中記載
    我是九十八年十一月四日下午三時十分前往永康中華西街一
    ０七號四樓十二室搜索，就應該是如筆錄所示，那天因為現
    場有贓物所以有把被告請回警局，被告有承認搶奪，所以才
    會請他帶同我們去案發現場，去完現場回來才作筆錄，筆錄
    是在當時偵二隊辦公室做的，辦公室裡面大約是七、八張辦
    公桌，是開放式大家都能出入，被告做筆錄時沒有說他身體
    有異狀等語（見本院卷第二０三頁背面至第二０六頁），復
    有搜索票、搜索扣押筆錄、扣押物品目錄表各一份、搜索現
    場照片六張、員警偕同被告拍攝之搶奪現場照片八張在卷可
    參（見搶奪案警卷第六八頁至第七一頁、第七五頁至第八一
    頁），是員警於九十八年十一月四日下午三時十分許開始執
    行搜索，待搜索完畢帶同被告前往警局，復又前往案發現場
    拍攝照片，上揭執行搜索、拍照及交通過程本即需相當時間
    ，則員警雖於同日晚間九時二十分始詢問、製作被告之筆錄
    ，然其先行執行搜索、前往現場拍攝照片之程序，難謂有何
    違法之處。則被告上開警詢筆錄之詢問及製作時間僅為五十
    分鐘，此與長時間不間斷之疲勞訊問顯屬不同，況依前述，
    被告於當日警詢時就扣案物品來源尚知所辯解，並非全盤承
    認員警詢問之犯嫌，業如前述，足徵被告於員警詢問時，意
    識甚為清楚而知曉與其有關、無關之犯罪，而為不同陳述，
    難謂被告於九十八年十一月四日員警詢問時，有何遭受疲勞
    訊問情形。再者，被告於同日前往臺南地方法院檢察署接受
    訊問時，其偵訊時間係自同日晚間十一時八分許至同日晚間
    十一時三十二分許，前後時間未超過三十分鐘，且檢察官於
    被告表示身體不適後，亦僅為簡單訊問，有該次之偵訊筆錄
    存卷足按（見偵字第一五五三七號卷第七六至第七八頁）；
    於同日晚間十一時五十三分接受本院羈押訊問時，雖有供稱
    因肝臟發炎身體不舒服等語，然亦未表示有何暫停訊問之需
    求，且均能針對訊問之問題回答，並無答非所問之情形，亦
    有該次本院訊問筆錄在卷可參（見九十八年度聲羈字第四二
    一號卷第六頁至第八頁），是上開檢察官偵訊及本院訊問之
    過程，亦難認有疲勞訊問之情形。
  (四)基上所述，被告上開辯稱均不足採，足見被告於第一次警詢
    及偵訊、本院羈押訊問時，均無受強暴、脅迫、利誘、詐欺
    、疲勞訊問或以其他不法方式取供之情形，其九十八年十一
    月四日警詢、檢察官偵訊、本院羈押訊問時之自白，均有證
    據能力而得作為裁判之基礎無誤。
二、次按被告以外之人於審判外之言詞或書面陳述，除法律有規
    定者外，不得作為證據，刑事訴訟法第一百五十九條第一項
    定有明文。次按被告以外之人於審判外之陳述，雖不符刑事
    訴訟法第一百五十九條之一至第一百五十九條之四之規定，
    而經當事人於審判程序同意作為證據，法院審酌該言詞陳述
    或書面陳述作成時之情況，認為適當者，亦得為證據。當事
    人、代理人或辯護人於法院調查證據時，知有第一百五十九
    條第一項不得為證據之情形，而未於言詞辯論終結前聲明異
    議者，視為有前項之同意，此觀刑事訴訟法第一百五十九條
    之五規定甚明。而被告陳惟然於言詞辯論終結前，對於卷附
    各傳聞證據之證據能力，均未聲明異議。本院審酌卷內各言
    詞陳述及書面陳述作成時之情況，認無顯不適當之情形，且
    經本院於審理時逐一提示予被告表示意見，故採納上開證據
    方法，尚無礙於被告於程序上之彈劾詰問權利，而認上開證
    據資料合於刑事訴訟法第一百五十九條之四、之五等規定，
    因而均具證據能力。
貳、實體部分：
一、訊據被告陳惟然雖坦承有與莊文蘭前往通訊行販售被害人洪
    嘉敏、侯雅芬、馬永平遭搶之手機，惟矢口否認有何搶奪犯
    行，辯稱：手機是莊文蘭拿回來的，我之前會在警察那裡承
    認搶奪是因為警察恐嚇、對我疲勞轟炸，我在檢察官那裡很
    累才會承認云云。經查：
  (一)被害人洪嘉敏、侯雅芬、馬永平、陳蕙君分別於附表所載時
    間、地點，遭騎乘機車之騎士搶奪皮包各情，業據證人洪嘉
    敏、馬永平、陳蕙君分別於警詢，以及證人侯雅芬於警詢及
    本院審理時證述明確（見搶奪警卷第十三頁至第十四頁、第
    十八頁至第二十頁、第二十二頁至第二十三頁、第七頁至第
    九頁，偵字第一五五三七號卷第十頁至第十一頁、第十五頁
    至第十八頁、本院卷第一九一頁背面至第一九二頁背面），
    是證人洪嘉敏、侯雅芬、馬永平、陳蕙君確實分別於附表所
    載時間、地點，遭機車騎士搶奪皮包各情，即堪認定。
  (二)其次，被告有於附表所載時地，騎乘機車搶奪上開被害人洪
    嘉敏、侯雅芬、馬永平、陳蕙君之皮包乙情，業據被告於九
    十八年十一月四日警詢、同日檢察官偵訊及本院羈押訊問時
    坦承不諱，此有各該筆錄為憑，而被告上開自白係本於其自
    由意識，非因遭強暴、脅迫、利誘、疲勞訊問等不正方法而
    為供述，亦經本院認定如前，且觀諸被告於同日警詢、檢察
    官偵訊時，針對當日員警在臺南市永康區○○○街一０七號
    四樓十二室搜索扣得之大陸長江牌手機、藍色諾基亞牌手機
    各一支及多種外幣，均堅稱上揭物品係其女友莊文蘭竊盜所
    得財物，顯見被告對於非其所為之犯行，均知所否認而未刻
    意承擔，其對於自白犯罪之利害關係，顯然有相當之認識，
    若附表搶奪案件非被告所為，被告於最初警詢、偵訊時當知
    所否認，應無僅辯駁竊盜犯嫌，卻不知辯解較普通竊盜為重
    之搶奪犯嫌之理。參以被害人洪嘉敏遭搶奪之皮包內序號為
    000000000000000號夏普牌手機、侯雅芬遭
    搶奪之皮包內序號為000000000000000號諾
    基亞牌手機、馬永平遭搶奪之皮包內序號為0000000
    00000000號三星牌手機，均於九十八年十月十一日
    ，由被告陪同其女友莊文蘭前往陳麗華所任職之行動通訊館
    販售，陳麗華以一千元價格收購三星牌手機、以一百元價格
    收購夏普牌手機、以四百元價格收購諾基亞牌手機乙情，業
    據證人陳麗華於警詢及檢察官偵訊時證述明確（見搶奪案警
    卷第二八頁至第四二頁、偵卷第九一五號卷第六七頁至第六
    八頁），並有登載侯雅芬、洪嘉敏、馬永平手機序號之通聯
    調閱查訊單各一份，以及陳麗華於收購時以通訊行之門號SI
    M卡測試上揭三支手機之通聯紀錄一份及門號申請人資料二
    份等存卷可佐（見搶奪案警卷第四八頁至第五十五頁），復
    有上揭手機照片二張、洪嘉敏、侯雅芬、馬永平各自出具之
    贓物認領保管單各一份在卷足憑（見搶奪案警卷第六四頁、
    第六七頁、第十七頁、第十二頁、第二十一頁）。而被害人
    洪嘉敏、侯雅芬、馬永平係分別在附表編號一至編號三所載
    之時間、地點遭搶奪，業如前述，被告得持有上開被害人於
    不同時間、地點遭搶奪之手機並同時將之變賣花用，亦堪以
    佐證被告前於九十八年十一月四日警詢、同日偵訊及本院羈
    押訊問時自白持有上開被害人洪嘉敏、侯雅芬、馬永平之手
    機，係因其有為附表編號一至編號三之搶奪犯行，應與事實
    相符。另附表編號四之搶奪犯行，雖並未扣得被害人陳蕙君
    遭搶奪之物品，然被告於九十八年十一月四日警詢坦承「（
    你是否還另涉其他搶奪案？）我還於九十八年九月底（我忘
    記正確日期）時間約早上七、八點時，在臺南市安平區○○
    ○街路上（詳細地址我不清楚）騎車搶奪一名女子財物；（
    今日帶同警方前往第一處：本市○○區○○街六九號附近，
    第二處：本市安平區○○○街一八四巷十五弄三五號前，第
    三處：本市○○區○○街Ｃ六八道路口，第四處：臺南市安
    平區○○○街三二號前等地點，查證何事？）就是我上開坦
    承之四件搶奪案地點」等語（見搶奪案警卷第三之一頁），
    而被告上開主動供述之搶奪地點、時間、日期，俱與證人陳
    蕙君警詢證述遭搶奪之情形大致相符，佐以附表編號四之案
    件係被告於警詢主動供出帶同警方前往案發現場附近乙情，
    亦據證人陳丁文即本案承辦員警於本院證稱：在陳麗華那裡
    扣到的三支手機，我有合理懷疑是被告做這些搶案，另外一
    件沒有扣到手機的，是我們去現場時問他有無另外涉及何案
    件，他說可能在何地點附近，我們才到那附近，再檢核我們
    資料才知道有此案件發生，如果被告沒有跟我們講，我們也
    無法查到等語（見本院卷第二０六頁背面）。是依證人陳丁
    文之證述，附表編號四部分並非在承辦員警懷疑被告涉嫌之
    搶奪範圍內，員警事先亦未調查相關資料，而係被告自白後
    始查核，則被告就員警並未懷疑之犯罪能描述大致之搶奪地
    點、時間及日期，更徵被告確實有為附表編號四之搶奪犯行
    ，始能本其記憶描述大致犯罪時間、日期及地點。則被告前
    於九十八年十一月四日警詢、同日檢察官偵訊及本院羈押訊
    問時自白有為附表編號一至編號四搶奪犯行，要與事實相符
    ，應堪採信。
  (三)再者，被告於九十八年十一月四日向員警自白為附表編號一
    至編號四之搶奪犯行後，帶同員警前往附表編號一至編號四
    案發現場拍照採證乙情，有九十八年十一月四日之被告警詢
    筆錄及同日現場勘查照片八張在卷可佐（照片見偵字第一五
    五三七號卷第四七頁至第五十頁），而上揭被告帶同員警前
    往之案發地點，確實在證人洪嘉敏、侯雅芬、馬永平、陳蕙
    君遭搶奪之地點附近，亦有前述現場照片及證人洪嘉敏、侯
    雅芬、馬永平、陳蕙君之警詢筆錄可參，復據證人陳丁文於
    本院證稱：本件我們是從被害人手機序號去反求，找到永康
    一家通訊行，通訊行小姐陳麗華跟我們說手機是被告跟莊文
    蘭一起去賣的，我們有申請搜索票，有請被告跟我們回警局
    ，帶回來之後我們根據手機請被告交代，請他解釋為何有這
    些手機可以賣給通訊行，被告有承認是他搶奪，我們才會請
    他帶我們去案發現場指認，不是根據被害人報案地點帶隊過
    去，這四個地點都是被告帶我們前往，被告沒有辦法講確切
    地點，一定要到現場去，所以我們才帶他去現場，他也不知
    道被害人是何人，只知道是女子，我們一定是依據他陳述過
    才帶我們去確實地點，我們再拍照，我們沒有恐嚇、毆打、
    或跟被告條件交換，我們都已經有證據，根本不用跟被告妥
    協等語（見本院卷第二０三頁至第二０八頁背面）；證人陳
    建順於本院證稱：本案是陳丁文負責，我只有協助，偵訊過
    程我不在場，但是帶被告去現場時有我、陳丁文還有另一位
    同事，我負責開車，帶被告去看現場時，陳丁文會在車上問
    被告到底在何處搶的，被告有承認才會帶我們去他涉嫌搶奪
    的地點，我們是根據涉嫌人口述地點去找，不會根據被害人
    報案資料帶涉嫌人去現場等語（見本院卷第一九八頁至第二
    ０一頁）。是被告雖否認有帶同員警前往犯罪地點，辯稱係
    員警主動帶至各該地點拍照云云，然證人陳丁文、陳建順均
    證稱被告於警詢時即自白搶奪犯行，並因此帶同員警前往搶
    奪地點查證拍照，參以附表編號四被害人陳蕙君遭搶奪之犯
    行，於被告主動供述前，員警並未懷疑被告有此部分之犯罪
    嫌疑，亦經證人陳丁文證述如前，則員警於當日並未事先調
    查附表編號四之相關資料，豈有可能在被告不知搶奪地點之
    情形下，帶同被告前往包含附表編號四之犯罪地點拍照？足
    徵被告辯稱並未為附表犯行、不知搶奪地點云云，顯不足採
    。
  (四)又被告雖於本院辯稱附表手機係其女友莊文蘭搶奪所得云云
    （見本院卷第一三七頁）。然證人洪嘉敏於警詢證稱：我是
    遭一名不詳男性、身高約一百七十公分、高瘦、頭戴深色半
    罩式安全帽及騎乘深色重機車，自後方徒手搶奪我背於左肩
    之背包，我覺得指認照片編號三（即陳惟然）很像搶奪我財
    物之人，但是我要看到本人才可以確定，我會覺得陳惟然像
    搶我財物之人，是因被搶當時，該男子轉過身剛好跟我面對
    面正面接觸，且他只戴半罩式安全帽未戴口罩，臉型、眼神
    及輪廓我記得很清楚，所以我才說很像等語（見搶奪案警卷
    第十三頁及背面）；證人侯雅芬亦於本院證稱：搶奪我的應
    該是男生，不是女生，因為我有被拖行，女生可能沒有辦法
    ，我是根據歹徒的力量判斷他是男生，體型也不像女生，我
    被搶因為當時有拉扯，我有被拖行在路上，大約十公尺以內
    ，後來皮包肩背帶就斷掉了等語（見本院卷第一九一頁背面
    至第一九二頁背面）。而依上揭證人洪嘉敏、侯雅芬之證述
    ，證人洪嘉敏雖無法完全肯定搶奪之人為被告，然因遭搶時
    洪嘉敏有與歹徒正面接觸，證人洪嘉敏依臉型、眼神及輪廓
    判斷該人為男性，此證人洪嘉敏本於親見歹徒正面而為之基
    本性別判斷，應無誤判之可能；另證人侯雅芬雖並未看見歹
    徒正面，然依歹徒之體型及遭搶時拖行之力道判斷，亦認為
    應為男性所為。故依證人洪嘉敏、侯雅芬上揭證述，被告辯
    稱附表搶案均係其女友莊文蘭所為，顯不可採。
  (五)另被告復抗辯附表編號一至編號三手機係其女友莊文蘭竊盜
    所得，非其搶奪而來云云（見本院卷第一五五頁背面、第二
    二四頁）。然證人莊文蘭於本院證稱：這三、四位女子被機
    車搶奪不是我做的，為何手機會出現在我住處我不知道，本
    案我有被判九件竊盜，我除了這九件竊盜之外，沒有其他竊
    盜案件，當時住處只有我和陳惟然住而已等語（見本院卷第
    一九三頁背面、第一九五頁至第一九六頁背面），而證人莊
    文蘭因另犯九件竊盜案件，經本院另為判決，有本院一００
    年度訴字第一四七號案件判決在卷可參，是證人莊文蘭於本
    院證稱上開九件竊盜案之外，並無再為其他竊盜犯行，參以
    被告於九十八年十一月四日分別接受警察、檢察官及法官訊
    問時，均坦承有為附表搶奪犯行，並且知悉搶奪案發生之大
    致現場位置而帶同員警前往，業如前述，若附表手機為莊文
    蘭竊盜所得，被告當無知悉搶奪發生地點之可能。況被告前
    於九十八年十一月四日於警詢、檢察官偵訊時針對搜索扣得
    之手機、外幣，均供稱為莊文蘭竊盜所得，若附表手機為莊
    文蘭竊得而非被告搶奪，被告於同日警詢、偵訊時，豈會僅
    供述搜索扣得之手機、外幣為莊文蘭竊得，而就附表部分均
    未提及為莊文蘭竊盜所得？故被告辯稱手機為其女友莊文蘭
    竊盜所得，顯屬無憑。
  (六)綜上各情，被告既清楚知悉認罪與否之差異，復於九十八年
    十一月四日第一次警詢、偵訊及本院訊問時均坦承附表搶奪
    犯行，並能帶同員警前往一般人無法同時知悉之附表各被害
    人遭搶奪之地點，且於案發後持有被害人遭搶奪之手機，足
    徵被告確實有於附表所載時地，騎乘機車接近被害人後，隨
    即以不法腕力搶奪被害人皮包，至堪認定。被告辯稱其並未
    為搶奪犯行，附表手機係其女友莊文蘭取得與被告無關云云
    ，並不足採，本件事證明確，被告上開犯行至堪認定。末查
    被告固聲請傳喚證人陳漢原、張志宏到庭作證，然被告聲請
    傳喚上開證人欲證明之待證事實為九十八年九月五日及同年
    九月二十二日時，被告係與陳漢原、張志宏在臺南市中山公
    園飲酒聊天，則依被告主張之待證事實顯然與本案無關，自
    無調查之必要，附此敘明。
二、核被告所為，均係犯刑法第三百二十五條第一項搶奪罪。被
    告就附表四次搶奪犯行，犯罪時間、地點均有明顯區隔，被
    害人亦不相同，就上開各罪，犯意各別，應予分論併罰。又
    被告前因詐欺案件，經本院以九十四年度簡字第二三八八號
    判決處有期徒刑六月確定，於九十五年十月七日執行完畢，
    有臺灣高等法院被告前案紀錄表一份在卷可稽，被告於受徒
    刑之執行完畢，五年以內均故意再犯本件有期徒刑以上之罪
    ，均為累犯，應依刑法第四十七條第一項規定，分別加重其
    刑。再刑法第六十二條前段所規定之自首，係以對於未發覺
    之犯罪自首而受裁判為要件，故犯罪行為人應於有偵查犯罪
    職權之公務員未發覺犯罪事實或犯罪人之前自首犯罪，且接
    受裁判，兩項要件兼備，始得依刑法第六十二條前段自首之
    規定減輕其刑（最高法院八十六年度臺上字第一九五一號判
    決參照）。查本件被告於員警尚未掌握有關被告搶奪附表編
    號四犯行之證據時，即於九十八年十一月四日警詢時主動坦
    承該部分之犯行，業據證人陳丁文於本院證述明確，惟被告
    於本院審理中逃匿，經本院於一００年四月十九日發布通緝
    ，至同年四月二十一日緝獲歸案，有本院通緝書及臺南市政
    府警察局佳里分局解送人犯報告書、本院訊問筆錄各一份在
    卷可查，被告在本院審理中既已逃匿，即無接受裁判之意思
    ，核與刑法第六十二條前段所規定自首之要件不合，就附表
    編號四部分自不得依該規定減輕其刑，附此敘明。
三、爰審酌被告高中肄業之智識程度；自述未婚、無小孩、現從
    事粗工之生活狀況；正值青壯，且有工作能力，竟因缺錢即
    屢次行搶，並以強行拉扯、甚至不顧被害人安危而拖行之方
    式為之，造成危害非輕，並嚴重影響社會治安；附表編號四
    之犯行被告雖不符合自首要件，然該次犯罪仍為被告主動供
    出，及被告未賠償附表四位被害人所受損害之犯後態度等一
    切情狀，分別量處如主文所示之刑，並定其應執行刑，以資
    懲儆。至檢察官雖具體求處被告應執行有期徒刑四年六月，
    惟按「刑事審判之量刑，在於實現刑罰權之分配的正義。故
    法院對有罪之被告科刑，應符合罪刑相當之原則，使罰當其
    罪，以契合人民之法律感情。此所以刑法第五十七條明定科
    刑時應審酌一切情狀，尤應注意該條所列各款事項，以為科
    刑輕重之標準。」，迭經最高法院九十三年度臺上字第三九
    七三號、九十四年度臺上字第二一三一號、九十四年度臺上
    字第二二七五號等刑事判決在案，本院審酌刑法第五十七條
    各款所臚列情事，並考量被告犯罪情節、行為手段、行搶之
    財物價值等各項情狀，認為科處如主文所示之刑即可達罰當
    其罪，檢察官之求刑稍屬過重，附此敘明。
據上論斷，應依刑事訴訟法第二百九十九條第一項前段，刑法第
三百二十五條第一項、第四十七條第一項、第五十一條第五款，
判決如主文。
本案經檢察官李白松到庭執行職務。
中    華    民    國   100    年    7     月    12    日
                  刑事第十二庭  審判長法  官  盧鳳田
                                      法  官  郭瓊徽
                                      法  官  黃琴媛
以上正本證明與原本無異。
如不服本判決應於收受本判後10日內向本院提出上訴書狀，並應
敘述具體理由。其未敘述上訴理由者，應於上訴期間屆滿後20日
內向本院補提理由書狀（均須按他造當事人之人數附繕本）「切
勿逕送上級法院」。
                                書記官  曾國華
中    華    民    國   100    年    7     月    12    日
附錄本判決論罪法條
中華民國刑法第325條第1項
意圖為自己或第三人不法之所有，而搶奪他人之動產者，處 6
月以上 5 年以下有期徒刑。
附表：被告陳惟然搶奪犯行一覽表
┌─┬───┬────┬─────┬─────┬─────────────┐
│編│被害人│犯罪時間│犯罪地點  │犯罪方式  │所得財物                  │
│號│      │        │          │          │                          │
├─┼───┼────┼─────┼─────┼─────────────┤
│1 │洪嘉敏│98年10月│臺南市中西│陳惟然騎乘│洪嘉敏所提之手提包乙個（內│
│  │      │3日21時 │區○○街69│機車自後搶│有洪嘉敏個人身份證、汽車駕│
│  │      │28分許  │號前      │奪洪嘉敏所│照、機車駕照、新光壽險證、│
│  │      │        │          │提之手提包│郵局及玉山銀行提款卡各乙張│
│  │      │        │          │          │、識別證二張、MP3乙台、印 │
│  │      │        │          │          │章乙顆、短皮夾乙個、姓名為│
│  │      │        │          │          │洪嘉敏、李光庭、李勝揚之健│
│  │      │        │          │          │保卡各一張、原搭配門號0913│
│  │      │        │          │          │768968號、序號為0000000000│
│  │      │        │          │          │21790號之SHARP牌T17型手機 │
│  │      │        │          │          │及另一原搭配門號0000000000│
│  │      │        │          │          │號、序號000000000000000號 │
│  │      │        │          │          │手機一支）                │
│  │      │        │          │          │                          │
├─┼───┼────┼─────┼─────┼─────────────┤
│2 │侯雅芬│98年10月│臺南市安平│陳惟然騎乘│侯雅芬所有肩包乙個（內含侯│
│  │      │3日20時 │區○○○街│機車自後搶│雅芬個人身份證、健保卡、汽│
│  │      │15分許  │184巷15弄 │奪侯雅芬所│車駕照、慶豐銀行及中信銀行│
│  │      │        │35號前    │背之肩包  │之信用卡各乙張、華南銀行金│
│  │      │        │          │          │融卡乙張、CANON數位相機乙 │
│  │      │        │          │          │台、現金新臺幣二千元、原搭│
│  │      │        │          │          │配門號為0000000000號、序號│
│  │      │        │          │          │為000000000000000號之NOKIA│
│  │      │        │          │          │牌6230i型手機乙支）       │
│  │      │        │          │          │                          │
├─┼───┼────┼─────┼─────┼─────────────┤
│3 │馬永平│98年10月│臺南市中西│陳惟然騎乘│馬永平所有之手提包乙個（內│
│  │      │5日上午9│區○○街與│機車自後搶│有馬永平個人身份證、健保卡│
│  │      │時許    │C68路路口 │奪馬永平所│、慶豐銀行金融卡各乙張、萬│
│  │      │        │          │提之手提包│泰銀行、花旗銀行與中國信託│
│  │      │        │          │          │等銀行之信用卡各乙張、現金│
│  │      │        │          │          │新臺幣五千元、原搭配門號09│
│  │      │        │          │          │00000000號、序號為00000000│
│  │      │        │          │          │0000000號之SAMSUNG牌手機一│
│  │      │        │          │          │支）                      │
├─┼───┼────┼─────┼─────┼─────────────┤
│4 │陳蕙君│98年9月 │臺南市安平│陳惟然騎乘│陳蕙君所有之肩掛式皮包乙個│
│  │      │27日上午│區○○○街│機車自後搶│（內含陳蕙君個人身份證、健│
│  │      │8時55分 │30號對面  │奪陳蕙君所│保卡、汽車駕照、郵局提款卡│
│  │      │許      │          │背之肩掛式│各乙張、慶豐銀行信用卡二張│
│  │      │        │          │皮包      │、現金新臺幣一萬七千元、原│
│  │      │        │          │          │搭配門號0000000000號、序號│
│  │      │        │          │          │000000000000000號之NOKIA牌│
│  │      │        │          │          │6230i型手機乙支）         │
└─┴───┴────┴─────┴─────┴─────────────┘